高雄高等行政法院裁定　　　　　　　　　　　　　　　九十一年度停字第二十三號
　　聲　請　人　　乙○○
　　　　　　　　　甲○○
　　　　　　　　　丙○○
　　　　　　　　　丁○○
　　　　　　　　　戊　○
　　　　　　　　　己○○
　　　　　　　　　庚○○
　　　　　　　　　辛○○
　　　　　　　　　壬○○
　　　　　　　　　癸○○
　　　　　　　　　子○○
　　　　　　　　　丑○○
　　　　　　　　　寅○○
　　　　　　　　　卯○○
　　　　　　　　　辰○○
　　　　　　　　　巳○○
　　共　　　同
　　訴訟代理人　　何永福　律師
　　相　對　人　　嘉義縣政府
　　代　表　人　　午○○　○○.
　　訴訟代理人　　林德昇　律師
　　　　　　　　　羅振宏　律師
右當事人間因商業團體法事件，聲請人聲請停止原處分之執行，本院裁定如左：
    主　文
聲請駁回。
聲請程序費用由聲請人負擔。
    理　由
一、本件聲請意旨略謂：（一）聲請人為嘉義縣商業會第十八屆理、監事，相對人於
    民國（下同）九十一年十月十七日以九一府社行字第０一二五三二三號行政處分
    ，對嘉義縣商業會限期整理，並停止聲請人之職權及禁止再動支預算經費。聲請
    人業於九十一年十月二十五日提出訴願，並對相對人提出聲請，請其停止該行政
    處分之執行，而相對人以九十一年十一月四日九一府社行字第０一二九一五０號
    函復聲請人，不准聲請人之停止原處分執行之陳請，故相對人堅稱其尚未作出駁
    回停止執行之處分，係完全不實。聲請人既已向相對人聲請停止原處分之執行，
    而遭相對人駁回，本件聲請人顯有聲請之利益。（二）本件聲請人等係屬民間社
    團法人，公會會員約有六十二位，非公會會員約有一五二位，縱將六十二位會員
    其組織轄下之會員算入，亦僅四千人，非相對人所稱之三、四萬人，系爭行政處
    分若未停止執行，則聲請人等即無法舉辦會員大會及董、監事改選等事宜，此事
    與公益並無重大影響；且系爭行政處分之效力若不停止，造成聲請人等無法行使
    董、監事權利，縱使聲請人等所提行政訴訟將來勝訴確定，因相對人現已選任整
    理小組代為行使董、監事職權，既已發生各種法律效果，事後聲請人等當無從再
    為行使，此項損害非金錢所能填補，聲請人必然會發生難於回復之損害；又本件
    聲請人等之任期本應於九十一年七月二十七日屆滿，嗣經相對人同意展延至同年
    十一月二十六日完成改選，然相對人竟於同年十月十七日即發函停止聲請人等之
    職權，若系爭行政處分之效力不予停止，俟七人小組整理完成，並改選出新董、
    監事，將來聲請人等縱行政訴訟確定，亦無從行使職權，故本件亦具有急迫性。
    （三）本件系爭行政處分，其依據係來自於九十一年九月二十五日九一府社行字
    第０一一七一四五號及九十一年十月二日九一府社行字第０一一九八七一號之行
    政處分，而聲請人業於九十一年十月十六日以嘉義縣商業會名義對上開二項違法
    之行政處分向內政部提出訴願，並於同日依訴願法第九十三條第二項規定向相對
    人聲請停止原處分之執行，詎料，於內政部就訴願尚未作出決定及相對人就聲請
    停止原處分之執行尚未作出處分前，相對人即冒然作出本件系爭行政處分，顯係
    違反行政程序法第七條及第九條之規定，並且相對人並無急迫情形，卻未依行政
    程法第一百零二條規定通知聲請人陳述意見，而內政部亦冒然同意相對人之限期
    整理，再者，相對人作成系爭行政處分後，另外指定「楊再興、蔡相仁、簡明鎮
    、李茂川、陳誠培、蕭文欽、張金富」等七位嘉義縣商業會會員代表擔任「整理
    小組」成員，然簡明鎮、蕭文欽、陳誠培及蔡相仁等四人並不具有會員資格，足
    見系爭行政處分確有瑕疵等語；相對人則以：（一）相對人九十一年十一月四日
    九一府社行字第０一二九一五０號函，係函復乙○○九十一年十月二十五日陳情
    書，聲請人指係駁回其停止執行之決定恐有誤會，故聲請人依訴願法得向訴願機
    關及相對人申請停止執行時，即不得逕向行政法院聲請停止執行，因依訴願法第
    九十三條第二項既規定受處分人得申請受理訴願機關或原處分機關停止執行，理
    論上得由上開機關獲得救濟，殊無逕向行政法院聲請之必要，且行政法院係審查
    行政處分違法性之最終機關，若一有行政處分，不待訴願程序即聲請行政法院停
    止原處分之執行，無異規避訴願程序，而請求行政法院為行政處分之審查，此為
    實務上一致之見解。（二）系爭行政處分乃依據商業團體法第六十七條及內政部
    發布之督導各級人民團體實施辦法第二十條及第二十一條之規定，陳報經內政部
    同意後所為，適法妥當，並無違反比例原則之情形，又聲請人質疑相對人指定嘉
    義縣商業會重整小組成員資格部分，與系爭行政處分應否停止執行無涉，且經相
    對人查證，亦無聲請人所提資格不符問題，而系爭行政處分之合法性問題，非於
    本件聲請停止執行事件應予審查之範圍。（三）本件嘉義縣商業會第十八屆理、
    監事之任期於九十一年七月二十七日即已屆滿，相對人准予展延三個月完成改選
    ，仍未能於期限內依法完成改選，相對人乃依法命其限期整理，並停止理、監事
    職權，又系爭行政處分有立即執行之急迫性，故督導各級人民團體實施辦法第二
    十條才會有整理小組應於三個月內完成整理工作之規定，再者，系爭行政處分一
    旦停止執行顯然於公益有重大影響，蓋嘉義縣商業會理、監事之改選將因訴願、
    訴訟程序之進行而延宕，導致會務無法進行，影響數萬名會員之權益至鉅，因之
    ，執行系爭行政處分不會發生難於回復之損害，亦無停止執行之急迫情事，且停
    止執行將於公益有重大之影響，本件不具備行政訴訟法第一百十六條第三項之規
    定等語置辯。
二、按「原行政處分之合法性顯有疑義者，或原行政處分之執行將發生難以回復之損
    害，且有急迫情事，並非為維護重大公共利益所必要者，受理訴願機關或原行政
    處分機關得依職權或依申請，就原行政處分之全部或一部，停止執行。」、「前
    項情形，行政法院亦得依聲請，停止執行。」、「於行政訴訟起訴前，如原處分
    或決定之執行將發生難於回復之損害，且有急迫情事者，行政法院亦得依受處分
    人或訴願人之聲請，裁定停止執行。但於公益有重大影響者，不在此限。」分別
    為訴願法第九十三條第二項、第三項及行政訴訟法第一百十六條第三項所明定。
    又上開規定之立法目的，乃因行政機關之處分或決定，在依法撤銷或變更前，具
    有執行力，原則上不因提起行政訴訟而停止執行。然於行政訴訟起訴前，如原處
    分或決定之執行將發生難於回復之損害，且有急迫情事者，自應賦與行政法院依
    受處分人或訴願人之聲請，裁定停止執行，俾兼顧受處分人或訴願人之利益。再
    者，訴願法第九十三條第二項既規定受處分人得申請受理訴願機關或原處分機關
    停止執行，理論上得由上開機關獲得救濟，殊無逕向行政法院聲請之必要，且行
    政法院係審查行政處分違法性之最終機關，若一有行政處分，不待訴願程序即聲
    請行政法院停止原處分之執行，無異規避訴願程序，而請求行政法院為行政處分
    之審查。必須其情況緊急，非即時由行政法院予以處理，則難以救濟，否則尚難
    認有以行政法院之裁定予以救濟之必要，應認欠缺保護之必要而駁回其聲請，庶
    不致浪費司法資源，合先敘明。（參照八十九年十二月十八日最高行政法院暨臺
    北、臺中、高雄三所高等行政法院法律座談會法律問題七之研討結論。）
三、經查，本件聲請人等係嘉義縣商業會第十八屆之理、監事，並於九十一年九月十
    八日召開第十八屆第十四次理事會，除審查會員代表資格外，且決議在九十一年
    十月十一日上午九時召開第十九屆第一次會員代表大會，而相對人以九十一年九
    月二十五日九一府社行字第０一一七一四五號函復嘉義縣商業會，不同意其召開
    第十九屆第一次會員代表大會，相對人又以九十一年十月二日九一府社行字第０
    一一九八七一號函復嘉義縣商業會，撤銷上開第十八屆第十四次理事會議，惟聲
    請人仍於九十一年十月十一日九時召開第十九屆第一次會員代表大會，嗣經相對
    人以九十一年十月十七日九一府社行字第０一二五三二三號函復聲請人全體略謂
    ：「主旨：貴會第十八屆理監事任期屆滿辦理改選，惟審查會員代表資格違法經
    本府依法警告無效仍強行召開會員大會辦理改選一案，業經內政部同意辦理限期
    整理在案，依據人民團體法第五十八條暨商業團體法第六十七條規定限期整理，
    即日起停止貴會第十八屆理監事職權，並禁止再動支預算經費，‧‧‧。」等語
    ，聲請人等不服，乃向內政部提起訴願，並於九十一年十月二十八日具狀向本院
    聲請停止系爭行政處分之執行。惟查，聲請人等業於九十一年十月二十五日就相
    對人系爭九十一年十月十七日九一府社行字第０一二五三二三號行政處分，依訴
    願法第九十三條之規定向相對人聲請停止執行，而相對人迄未對該聲請作成准駁
    之決定乙節，業據相對人到庭陳述明確，復有本院電話紀錄一份附卷足按。揆諸
    前述說明，聲請人等既已向原處分機關即相對人聲請停止執行，自應由相對人依
    法審酌處理，要無再向行政法院聲請停止執行之必要。至於聲請人雖主張：聲請
    人等業於九十一年十月二十五日提出訴願，並向相對人提出二份陳請書，請其停
    止該行政處分之執行，而相對人以九十一年十一月四日九一府社行字第０一二九
    一五０號函復聲請人，觀其內容應係不准聲請人之停止原處分執行之聲請，聲請
    人等自得向行政法院提出本件聲請停止原處分之執行云云。惟查，本件聲請人全
    體於九十一年十月二十五日向相對人提出聲請，請求相對人依訴願法第九十三條
    規定停止系爭行政處分之執行，而聲請人乙○○亦於同日向相對人提出陳請書，
    請求相對人撤銷整理小組及依訴願法第九十三條規定停止系爭行政處分之執行，
    然相對人九十一年十一月四日九一府社行字第０一二九一五０號函，係回復聲請
    人乙○○九十一年十月二十五日之陳情書有關陳情嘉義縣商業會整理小組成員資
    格問題，並非對聲請人等於同日向相對人為停止系爭行政處分之執行聲請，所為
    駁回之決定，此有卷附上開聲請人全體前述停止執行聲請書及乙○○所提出之陳
    情書、相對人前揭九十一年十一月四日九一府社行字第０一二九一五０號函影本
    各乙份可憑。是聲請人主張相對人業以上開函文否准聲請人之停止原處分執行之
    聲請云云，容屬誤會，尚不足採。綜上所述，本件聲請人全體既於九十一年十月
    二十五日向相對人提出停止執行之聲請，即應由相對人依法處理，揆諸前揭說明
    ，聲請人並無逕向本院聲請停止系爭行政處分執行之必要，本件聲請於法尚有未
    合，應予駁回。
四、依行政訴訟法第一百零四條、民事訴訟法第九十五條、第七十八條、第八十五條
    第一項前段，裁定如主文。
中　　　華　　　民　　　國    九十一　　年　    十一　　月　　二十七　　日
                              高雄高等行政法院第二庭
                                          審判長法官  呂佳徵
                                          法      官  蘇秋津
                                          法      官  林勇奮
右為正本係照原本作成。
如不服本裁定，應於裁定送達後十日內以書狀敘明理由，經本院向最高行政法院提出
抗告（須按對造人數附具繕本）；並應預繳送達用掛號郵票六份（每份三十四元）。
中　　　華　　　民　　　國    九十一　　年　    十一　　月　　二十七　　日
                                          法院書記官   黃玉幸
